臺灣桃園地方法院刑事判決　　　　　　　 96年度訴字第443號
公　訴　人　臺灣桃園地方法院檢察署檢察官
被　　　告　甲○○
指定辯護人　本院公設辯護人　林銘宏
上列被告因偽造有價證券等案件，經檢察官提起公訴（九十五年
度偵字第一五三三六號），本院判決如下：
    主  文
甲○○意圖供行使之用，而偽造有價證券，處有期徒刑壹年捌月
，如附表所示之偽造支票壹紙，沒收之。
    事  實
一、甲○○前於民國九十四年間，擔任址設於桃園縣龜山鄉○○
    路○段六三四巷二之五號之「力剛企業有限公司龜山廠」（
    下稱力剛公司）之會計，竟意圖為自己不法之所有，利用其
    持有力剛公司負責人丙○○辦公室鑰匙可自由出入該辦公室
    之機會，於九十四年七月三十日下午三時許，趁丙○○離開
    該辦公室之際，進入該辦公室內徒手竊取力剛公司所有以中
    華商業銀行頭份分行之票號JF0000000 號之空白支票一張，
    得手後，復基於意圖供行使之用之犯意，以放置於該辦公室
    內之力剛公司印章及負責人丙○○之印章盜蓋印文各一枚於
    在上開空白支票之發票人欄上，並填載發票日九十四年十一
    月一日及票面金額新臺幣（下同）十萬元等支票應記載事項
    而偽造完成如附表所示之支票一紙，旋於同年八月初某日，
    持如附表所示之偽造支票一紙，前往桃園縣龜山鄉○○村○○○街四號四樓之乙○○住處，交付予不知情之乙○○以行
    使之，並換得現金十萬元。嗣於九十四年十一月一日，乙○○委託合作金庫台中分行提示如附表所示之偽造支票一紙，
    然因該張支票已為丙○○辦理掛失止付而不獲兌現，經臺灣
    票據交換所苗栗縣分所函送報警處理，始循線查悉上情。
二、案經桃園縣警察局龜山分局報告臺灣桃園地方法院檢察署檢
    察官偵查起訴。
    事  實
壹、程序事項：
一、證人丙○○、乙○○於警詢及偵查中之證述，雖屬於審判外
    之陳述，然業已經被告甲○○及其指定辯護人於審判程序中
    同意作為證據，且本院審酌該等陳述作成時之情況，並非出
    於非任意性或不正取供，應無違法或不當情事，認為適當，
    是依刑事訴訟法第一百五十九條之五第一項規定，自具備證
    據能力而得作為證據，合先敘明。
二、又票據掛失止付通知書、遺失票據申報書、掛失止付票據提
    示人資料查報表、臺灣票據交換所苗栗縣分所退票理由單、
    如附表所示之偽造支票正反面影本、被告書立予證人乙○○
    之切結書影本等件，各為從事業務之人於業務上所須製作之
    紀錄文書或其他可信之特別情況下所製作之文書，依據刑事
    訴訟法第一百五十九條之四之規定，自均得為證據，況檢察
    官、被告及其指定辯護人於本院行準備程序及審判程序時，
    就該部分證據之證據能力均表示沒有意見，截至本案言詞辯
    論終結時止，復均未聲明異議，核以上開書證資料與檢察官
    主張之事實有關聯性，是可認該等書證均具有證據能力。
貳、實體事項：
一、上揭犯罪事實，業據被告於本院審理中供承不諱，核與證人
    丙○○、乙○○分別於警詢及偵審中所證述之情節大致相符
    ，復有票據掛失止付通知書、遺失票據申報書、掛失止付票
    據提示人資料查報表、臺灣票據交換所苗栗縣分所退票理由
    單、如附表所示之偽造支票正反面影本、被告書立予證人乙○○之切結書影本等件附卷可稽。綜上所述，足見被告之自
    白核與事實相符，應可採為論罪科刑之依據。從而，本件事
    證已臻明確，被告之犯行洵堪認定，應予依法論科。
二、查被告行為後，刑法條文業經修正公布並於九十五年七月一
    日施行。修正後刑法第二條第一項之規定，係規範行為後法
    律變更所生新舊法律比較適用之準據法，於修正後刑法施行
    後，應適用修正後刑法第二條第一項規定之從舊從輕之原則
    為比較；修正後刑法第二條第二項，則為同條第一項之特別
    規定，於修正後刑法施行後，關於非拘束人身自由之保安處
    分，應依修正後刑法第二條第二項之規定，適用裁判時之法
    律。而修正後刑法第二條第一項係採從舊從輕原則，適用最
    有利於行為人之法律。既曰法律，自較刑之範圍為廣；除法
    律有特別規定者（如修正後刑法第二條第二項非拘束人身自
    由之保安處分適用裁判時法，修正後刑法施行法第九條之三
    規定之情形），應依其規定；或事關執行之緩刑之宣告，或
    犯罪在刑法修正施行前，自首在刑法施行後之自首部分，或
    程序之規定（程序從新，如刑法第四十條沒收宣告之程序規
    定），應適用裁判時之修正後刑法之規定外；依修正後刑法
    第二條第一項比較時，應就罪刑有關之共犯、未遂犯、連續
    犯、牽連犯、結合犯，以及累犯加重、自首減輕暨其他法定
    加減原因（如身分加減）與加減比例等一切情形，綜其全部
    之結果而為比較後，整個之適用，不能割裂而分別適用有利
    益之條文。關於易科罰金之折算標準、易服勞役之折算標準
    及期限、罰金與死刑是否併予執行、多數有期徒刑定應執行
    之刑時之最高刑期之限制等之修正，事涉行為人易刑折算標
    準金額之多寡與期限之長短及定執行刑時能否就罰金刑併予
    執行或有期徒刑定應執行之刑時最高度之限制，亦均屬依修
    正後刑法第二條第一項所應比較適用法律之範圍。拘束人身
    自由之保安處分，並非屬修正後刑法第二條第二項規定應適
    用裁判時法之範圍，除有特別規定者外，亦屬應依修正後刑
    法第二條第一項比較適用之法律；從刑附屬於主刑，除法律
    有特別規定者外，依主刑所適用之法律（以上參考最高法院
    九十五年五月二十三日刑事庭第八次會議決議及最高法院二
    十四年上字第四六三四號、二十四年上字第五二九二號、二
    十七年上字第二六一五號判例意旨）。是與本案相關之法律
    變更有如下述：
  (一)新刑法第三十三條第五款規定：「罰金：新臺幣一千元以上
    ，以百元計算之。」，與舊刑法第三十三條第五款規定：「
    罰金：一元以上。」不同，且依九十五年六月十四日公布之
    刑法施行法第一之一條規定計算法定刑之罰金數額，並未較
    修正前之規定（以銀元計算之罰金數額，另適用罰金罰鍰提
    高標準條例第一條規定提高十倍）更有利於被告，經比較新
    舊法結果，以被告行為時之舊法較為有利於被告。
  (二)修正後刑法刪除第五十五條後段牽連犯之規定，此項刪除雖
    非犯罪構成要件之變更，但顯已影響行為人刑罰之法律效果
    ，自屬法律已有變更，是於新法施行後，被告就犯罪事實中
    所為竊盜及意圖供行使之用而偽造有價證券之行為，即應分
    論併罰，經比較新舊法結果，以被告行為時之舊法較為有利
    於被告。
三、核被告所為，係犯刑法第三百二十條第一項之普通竊盜罪、
    刑法第二百零一條第一項之意圖供行使之用而偽造有價證券
    罪。被告盜用力剛公司及負責人丙○○之印章之行為，為偽
    造有價證券之階段行為，其後偽造如附表所示之支票一紙進
    而行使，其行使偽造有價證券之低度行為應為偽造有價證券
    之高度行為所吸收，均不另論罪。被告所犯普通竊盜罪及偽
    造有價證券罪間，有方法目的、原因結果之牽連關係，依修
    正前刑法第五十五條之規定，應從較重之偽造有價證券罪論
    斷。又被告因法律知識不足，一時失慮致罹刑章，惟事後已
    徵得被害人丙○○、乙○○之諒解，被害人丙○○已當庭表
    示願意原諒被告，被害人乙○○亦出具切結書表明不願追究
    被告之法律責任一情，有本院九十六年三月五日準備程序筆
    錄及卷附之被害人乙○○出具之切結書各一份在卷可參，可
    認尚未造成被害人丙○○、乙○○之重大損害，惡性並非甚
    重，情輕法重，衡情堪可憫恕，如就刑法第二百零一條第一
    項之意圖供行使之用而偽造有價證券罪處以法定最輕刑有期
    徒刑三年，仍屬過重，爰依刑法第五十九條之規定，酌予減
    輕其刑。爰審酌被告犯後尚能坦認犯行，態度尚稱良好，深
    具悔意，及其動機、目的、手段、所生危害等一切情狀，酌
    情量處如主文所示之刑。至被告所偽造如附表「沒收物品」
    欄所示之支票一紙，係屬偽造之有價證券，應依刑法第二百
    零五條之規定，不問屬於被告與否，併予宣告沒收。
據上論斷，應依刑事訴訟法第二百九十九條第一項前段、修正後
刑法第二條第一項前段、第五十九條，刑法第二百零一條第一項
、第三百二十條第一項、第二百零五條，修正前第五十五條，刑
法施行法第一條之一第一項、第二項前段，判決如主文。
本案經檢察官何治蕙到庭執行職務。
中　　華　　民　　國　　96　　年　　6 　　月　　20　　日
                        臺灣桃園地方法院刑事第十庭
                            審判長法  官  江德民
                                  法  官  陳雪玉
                                  法  官  林家賢
上正本證明與原本相符。
如不服本判決，應於判決送達後十日內，向本院提出上訴狀（應
附繕本），上訴於臺灣高等法院。
                                  書記官  常毓生
中　　華　　民　　國　　96　　年　　6 　　月　　21　　日
~F0
~T40
┌─────────────────────────────────────────────────┐
│附表：                                                                             96年度訴字443號│
├──┬─────┬──────┬──────┬─────┬──────┬──────┬──────┤
│編號│ 發 票 人 │票 面 金 額 │支 票 號 碼 │票載發票日│付款金融機構│ 帳     號  │ 備    註   │
│    │          │ （新臺幣） │            │          │            │            │            │
├──┼─────┼──────┼──────┼─────┼──────┼──────┼──────┤
│一  │力剛企業有│   十萬元   │ JF0000000  │ 94.11.1  │中華商業銀行│ 000000000  │            │
│    │限公司    │            │            │          │頭份分行    │            │            │
│    │負責人：葉│            │            │          │            │            │            │
│    │錦煥      │            │            │          │            │            │            │
└──┴─────┴──────┴──────┴─────┴──────┴──────┴──────┘
附錄本判決論罪科刑法條：
刑法第三百二十條第一項：
意圖為自己或第三人不法之所有，而竊取他人之動產者，為竊盜
罪，處五年以下有期徒刑、拘役或五百元以下罰金。
刑法第二百零一條第一項：
意圖供行使之用，而偽造、變造公債票、公司股票或其他有價證
券者，處三年以上十年以下有期徒刑，得併科三千元以下罰金。
